【裁判字號】    94,訴,442
【裁判日期】    950227
【裁判案由】    侵權行為損害賠償
【裁判全文】
臺灣苗栗地方法院民事判決               94年度訴字第442號
原      告  甲○○
                        巷11.
訴訟代理人  盛枝芬律師
複代理人    乙○○
被      告  丙○○
            丁○○
上列當事人間請求侵權行為損害賠償事件，本院於民國95年2 月
14日言詞辯論終結，判決如下：
    主  文
原告之訴及假執行之聲請均駁回。
訴訟費用由原告負擔。
    事實及理由
一、原告主張：(一)被告丙○○於民國91年8 月17日晚上7 、8 時
    許，在苗栗縣竹南鎮○○街北岸餐廳與友人聚餐，原告則與
    訴外人陳信睿、陳敦韋在該店飲酒，嗣於同日晚上11時許，
    因原告酒後在店外移車時，不慎撞擊他人所有之車輛，而與
    該名車主及其同桌友人發生肢體衝突，因該車主之在場朋友
    連家文係原告兄長林楹翔之同學，故渠等就此作罷而離去，
    此際被告丙○○正欲結帳，且因店內人聲吵雜而至店外接聽
    電話，原告誤以為被告丙○○係打電話找人前來尋仇，而毆
    打被告丙○○1 拳，被告丙○○旋以電話聯絡其胞弟即被告
    丁○○夥同綽號「貢丸」之成年男子前來，由被告丙○○指
    明原告後，被告丁○○與「貢丸」竟持斧頭砍殺原告之頭部
    及背部，造成原告受有額頂骨凹陷性骨折、硬腦膜外出血及
    背部多處裂傷等傷害，嗣經友人送醫急救始倖免死亡。(二)被
    告2 人因上開行為，經臺灣苗栗地方法院檢察署檢察官以92
    年度偵字第4446號、93年度偵字第3029號偵查後提起公訴，
    嗣經本院刑事庭於94年11月22日以93年度訴字第382 號分別
    判處被告丙○○有期徒刑1 年6 月，判處被告丁○○有期徒
    刑有期徒刑6 年（刑事部分經被告2 人向臺灣高等法院臺中
    分院提起上訴，尚未確定），而原告因被告2 人之共同侵權
    行為，致受有支出醫療費用、減少工作收入及精神上痛苦等
    損害共計新臺幣（下同）1,669,215 元。(三)被告2 人雖辯稱
    原告之損害賠償請求權業已罹於時效而消滅云云，然原告曾
    於91年9 月4 日之警訊筆錄中陳稱：有看見被告丁○○出手
    ，但被告丙○○有無出手則不清楚等語，足知原告於接受警
    訊當時僅知悉被告丁○○有出手毆打砍殺原告，但不能確知
    被告丙○○是否亦有參與，嗣證人陳信睿於93年7 月22日在
    檢察官偵查中有所證述之後，原告始能確認被告丙○○為召
    喚被告丁○○前來砍殺原告之人，是原告對被告丙○○之請
    求權時效應自斯時起算，並未因時效屆滿而消滅。爰依侵權
    行為之法律關係，訴請被告2 人賠付原告上開金額，及自起
    訴狀繕本送達翌日起至清償日止按年息5 ％計算之法定遲延
    利息等語；並聲明：(一)被告應給付原告1,669,215 元，及自
    起訴狀繕本送達翌日起至清償日止，按年息5 ％計算之利息
    。(二)願供擔保，請准宣告假執行。
二、被告則以：其就第1 審之刑事判決部分業已表明不服而提起
    上訴，而就民事部分，原告前曾本於相同之事實，於93年10
    月13日訴請被告2 人賠償與本件訴之聲明同額之損害，經本
    院以93年度訴字第359 號審理後，歷經數次開庭進行言詞辯
    論，最終因原告兩度無正當理由並未到庭，乃依法視為其撤
    回該件訴訟；而原告於上開事件在93年10月29日之言詞辯論
    期日中，曾當庭自承其於91年8 月17日被打當日即知為被告
    2 人所為，是原告之請求權時效應自其指稱被打當日即行起
    算，然其延至93年11月9 日始提出本件附帶民事訴訟，業已
    逾越法定之兩年時效期間，是原告所陳關於被告2 人對其為
    侵權行為等節縱係屬實，其所主張之損害賠償請求權亦已罹
    於法定時效而消滅，被告得拒絕賠償等語，資為抗辯；並聲
    明如主文所示。
三、得心證之理由：
（一）按消滅時效，自請求權可行使時起算；因侵權行為所生之
      損害賠償請求權，自請求權人知有損害及賠償義務人時起
      ，2 年間不行使而消滅；民法第128 條前段、第197 條第
      1 項前段分別定有明文；又以日、星期、月或年定期間者
      ，其始日不算入；民法第120 條第2 項亦分別定有明文。
（二）經查：原告於91年9 月4 日在苗栗縣竹南分局竹南派出所
      報案時所製作之警訊筆錄中業已陳稱：「有看見丁○○出
      手打我」等語，是原告對於被告丁○○之侵權行為損害賠
      償請求權時效，應自其遭被告毆打傷害之次日即行起算，
      而原告訴訟代理人對被告丁○○所為時效抗辯部分亦表示
      並無意見（見本院95年2 月14日言詞辯論筆錄）；至原告
      雖另陳稱其於警訊當時尚不能確知被告丙○○是否亦有參
      與，嗣證人陳信睿於93年7 月22日在檢察官偵查中證述之
      後，原告始能確認被告丙○○為召喚被告丁○○前來砍殺
      原告之人，故原告對被告丙○○之請求權時效應自斯時起
      算云云，惟查：原告前曾本於相同之受害事實及請求權基
      礎，對被告2 人提起損害賠償之民事訴訟，經本院以93年
      度訴字第359 號事件審理後，嗣因原告兩度無正當理由遲
      誤言詞辯論期日，被告到庭後均拒絕言詞辯論，而視為原
      告撤回該件訴訟；經本院依被告之聲請，調閱上開事件卷
      宗，並當庭播放勘驗該事件於93年10月29日之庭訊錄音內
      容，原告確於該次言詞辯論期日當庭陳稱：「（法官問：
      你在什麼時候被打？）91年8 月17日晚上。」、「（法官
      問：當時知道誰打你？）丁○○。」、「（法官問：丁○
      ○打你是誰叫他過來的？）丙○○。」、「（法官問：你
      是什麼時候知道？）當天被打就知道。」等語（見上開事
      件卷宗第41頁及本院95年2 月14日言詞辯論筆錄），參諸
      原告於前揭警訊筆錄中亦曾陳稱：「（問：你如何知道砍
      你的人係丙○○叫過來？）因為我出手打他哥（丙○○）
      ，砍我的人才會一同出現。」等語（見本院卷第24頁之警
      訊筆錄影本），足證原告於接受警訊當時，縱使對於被告
      丙○○究竟有無親自出手傷害原告乙節未能確定，但已明
      確認知被告丁○○係由被告丙○○召喚前來毆打原告，而
      原告既已於上開言詞辯論期日中，當庭明確表示其於91年
      8 月17日被打當晚即已知悉被告丙○○召喚被告丁○○前
      來毆打原告等事實，則其本於共同侵權行為對被告2 人所
      生之損害賠償請求權，應自原告被毆打之後即可行使，並
      應自次日起算其請求權時效期間，然其遲至93年11月9 日
      始向本院刑事庭提起本件附帶民事訴訟，顯已逾越法定之
      兩年時效期間，而被告既已對原告之主張提出時效抗辯，
      則原告所陳前揭被告對其施以侵權行為及原告因此受有損
      害等各項事實縱然為真，被告亦得拒絕履行賠償之義務，
      是原告所主張前述侵權行為基本事實及損害賠償之數額等
      實體上權利內容是否可採，已無再加調查審酌之必要。
（三）綜上所述，依原告所陳之事實，其所得主張之侵權行為損
      害賠償請求權業已罹於時效而消滅，被告既為時效抗辯，
      即得拒絕履行賠償之義務，從而原告提起本訴，請求被告
      賠付前開損害金額及法定遲延利息，無從准許，應予駁回
      。
四、本件事證已臻明確，兩造所提其餘攻擊防禦方法及證據經審
    酌之後，核與判決結果不生影響，爰不一一論述，附此敘明
    。
五、訴訟費用負擔之依據：民事訴訟法第78條。
中    華    民    國    95    年    2     月    27    日
                  民事庭法  官  邱光吾
以上正本係照原本作成
如對本判決上訴，須於判決送達後20日內向本院提出上訴狀
                        書記官  葉燕蓉
中    華    民    國    95    年     2    月    27    日


司法院資訊處製作；財團法人民間司法改革基金會備份。
